【裁判字號】    97,交聲,1481
【裁判日期】    971106
【裁判案由】    違反道路交通管理處罰條例聲明異議
【裁判全文】
臺灣桃園地方法院交通事件裁定        97年度交聲字第1481號
原處分機關  交通部公路總局新竹區監理所桃園監理站
異  議  人
即受處分人  甲○○
上列異議人即受處分人因違反道路交通管理處罰條例事件，對交
通部公路總局新竹區監理所桃園監理站民國97年8 月21日所為之
處分（原處分案號：桃監裁罰字第裁52-DB0000000號）聲明異議
，本院裁定如下：
    主  文
原處分關於吊扣職業大貨車駕駛執照貳拾肆個月部分撤銷。
前開撤銷部分，甲○○不罰。
    理  由
一、原處分意旨略以：異議人即受處分人甲○○（下稱異議人）
    於民國97年7 月24日15時30分許，騎乘車牌號碼BYG-192 號
    重型機車，行經桃園縣八德市○○街、東勇一路口前，因違
    反酒後騎乘機車致人受傷，經測試呼氣中酒精濃度超過規定
    標準，為桃園縣政府警察局交通隊八德交通小隊員警掣單舉
    發。原處分機關認異議人違反道路交通管理處罰條例第35條
    第1 項第1 款之規定，於97年8 月21日裁處異議人罰鍰新臺
    幣（以下同）15,000元，並吊扣汽車駕駛執照24個月（註：
    本案指吊扣職業大貨車駕駛執照），施以道路交通安全講習
    。
二、聲明異議意旨則以：異議人因酒後駕車為警舉發，然至監理
    單位繳交罰鍰時，竟要吊扣其職業大貨車駕駛執照，異議人
    因本次車禍已受重傷，近半年無法工作，致生計全由妻子一
    人獨挑，異議人手傷恢復後，必須趕緊賺錢，若職業大貨車
    駕駛執照被吊扣24個月，即無法繼續工作維生，請求予以撤
    銷吊扣駕駛執照24個月之處分，僅保留違規罰鍰處分，為此
    聲明異議等語。
三、按汽車駕駛人有飲用酒類或其他類似物後其吐氣所含酒精濃
    度超過每公升0.25毫克或血液中酒精濃度超過百分之0.05以
    上之情形者，不得駕車；汽車駕駛人，駕駛汽車經測試檢定
    有酒精濃度超過規定標準之情形者，處15,000元以上60,000
    元以下罰鍰，並當場移置保管該汽車及吊扣其駕駛執照1 年
    ；因而肇事致人受傷者，並吊扣其駕駛執照2 年；致人重傷
    或死亡者，吊銷其駕駛執照，並不得再考領；汽車駕駛人，
    有第35條第1 項規定之情形者，應接受道路交通安全講習，
    道路交通安全規則第114 條第2 款、道路交通管理處罰條例
    第35條第1 項第1 款、第24條第1 項第2 款分別定有明文。
    次按處罰酒後駕車行為規定之立法目的在於駕駛人於飲酒後
    駕車，將無法保持清晰、正常之判斷，反應及操控能力降低
    ，增加發生交通事故之危險，對於整體用路人之生命、身體
    、財產法益造成極大之侵害，故對於酒後駕車行為除科以罰
    鍰及當場移置保管該汽車外，並依肇事有無致人死傷情形吊
    扣駕駛人之駕駛執照並命其應接受道路交通安全講習，以避
    免駕駛人再犯，確保用路人之安全。惟汽車駕駛執照分為下
    列各類：(一)小型車普通駕駛執照。(二)大貨車普通駕駛執照。
    (三)大客車普通駕駛執照。(四)聯結車普通駕駛執照。(五)小型車
    職業駕駛執照。(六)大貨車職業駕駛執照。(七)大客車職業駕駛
    執照。(八)聯結車職業駕駛執照。(九)國際駕駛執照。(十)輕型機
    器腳踏車駕駛執照。(十一)小型輕型機器腳踏車駕駛執照。(十二)普
    通輕型機器腳踏車駕駛執照。(十三)重型機器腳踏車駕駛執照。
    (十四)普通重型機器腳踏車駕駛執照。(十五)大型重型機器腳踏車駕
    駛執照；汽車駕駛人取得高一級車類之駕駛資格者，應換發
    駕駛執照，並准其駕駛較低級車類之車輛，其規定如下：(一)
    已領有聯結車駕駛執照者，得駕駛大客車、大貨車、代用大
    客車、大客貨兩用車、曳引車、小型車、輕型機器腳踏車。
    自96年2 月1 日起以領有大貨車駕駛執照2 年以上之經歷申
    請考驗取得聯結車駕駛執照者，不得駕駛大客車、代用大客
    車、大客貨兩用車。(二)已領有大客車駕駛執照者，得駕駛大
    貨車、代用大客車、大客貨兩用車、曳引車、小型車、輕型
    機器腳踏車。(三)已領有大貨車駕駛執照者，得駕駛小型車、
    輕型機器腳踏車。(四)已領有小型車駕駛執照者，得駕駛輕型
    機器腳踏車。(五)已領有大型重型機器腳踏車駕駛執照者，得
    駕駛普通重型機器腳踏車、輕型機器腳踏車。(六)已領有普通
    重型機器腳踏車駕駛執照者，得駕駛輕型機器腳踏車。(七)已
    領有重型機器腳踏車駕駛執照者，得駕駛普通重型機器腳踏
    車、輕型機器腳踏車。(八)已領有普通輕型機器腳踏車駕駛執
    照者，得駕駛小型輕型機器腳踏車。(九)已領有輕型機器腳踏
    車駕駛執照者，得駕駛普通輕型機器腳踏車、小型輕型機器
    腳踏車。(十)已領有聯結車、大客車、大貨車或小型車駕駛執
    照者，得駕駛小型車並附掛輕型拖車，道路交通安全規則第
    53條、第61條第1 項定有明文。又94年12月14日修正前道路
    交通管理處罰條例第68條原規定「汽車駕駛人，因違反本條
    例及道路交通安全規則之規定，受吊扣或吊銷駕駛執照處分
    時，吊扣或吊銷其持有各級車類之駕駛執照」，修正後同條
    文則規定「汽車駕駛人，因違反本條例及道路交通安全規則
    之規定，受吊銷駕駛執照處分時，吊銷其持有各級車類之駕
    駛執照」，其修正原因乃舊法將違規駕駛人所持有各級車類
    之駕駛執照一併吊扣，失之過酷，影響人民工作及生活甚鉅
    ，故依修正後規定，受吊扣駕駛執照處分時，不再吊扣其持
    有各級車類之駕駛執照。是以行為人有前揭道路交通管理處
    罰條例第35條第1 項第1 款所規定之違規行為，而須吊扣駕
    駛執照時，僅能吊扣行為人當時駕駛該違規車輛所憑之駕駛
    執照，而不得吊扣該違規行為人所持有、與駕駛違規車輛無
    關之其他各級車類駕駛執照，亦即道路交通管理處罰條例第
    35條第1 項第1 款規定之「吊扣駕駛執照」，係指「吊扣駕
    駛人酒後違規駕駛時，駕駛該違規車輛所憑之駕駛執照」，
    故已領有輕型機車駕駛執照者，酒後違規駕駛輕型機車時，
    吊扣者即係該駕駛者之輕型機車駕駛執照，不得吊扣該駕駛
    者領有之其他汽車或機車駕駛執照。但因取得高一級車類之
    駕駛資格者，得駕駛較低級車類之車輛，因此當未領有較低
    級駕駛執照者，依其領有之較高級駕駛執照酒後違規駕駛較
    低級之車輛時，仍應吊扣其駕駛該違規車輛所憑之較高級駕
    駛執照（如領有普通大貨車駕駛執照者，得駕駛小型車，當
    僅領有普通大貨車駕駛執照之人，於未領有想小型車駕駛執
    照之情形下，依該普通大貨車駕駛執照，酒後違規駕駛小型
    車時，即應吊扣其駕駛該小型車所憑之普通大貨車駕駛執照
    ），始符道路交通安全規則第114 條第2 款、第53條、第61
    條第1 項及道路交通管理處罰條例第35條第1 項第1 款、第
    24條第1 項第2 款、第68條規定之意旨，合先敘明。
四、經查：
  (一)異議人於前開時、地，因酒後騎乘BYG-192 號重型機車肇事
    致人受傷，為桃園縣政府警察局交通隊八德交通小隊員警掣
    單舉發，經原處分機關依道路交通管理處罰條例第35條第1
    項第1 款規定裁處罰鍰15,000元，吊扣汽車駕駛執照24個月
    ，並施以道路交通安全講習等情，此為異議人所不爭執，並
    有桃園縣政府警察局舉發違反道路交通管理事件通知單、交
    通部公路總局新竹區監理所桃園監理站桃監裁罰字第裁52-D
    B0000000號裁決書各1 份在卷可稽，是異議人前開違規事實
    ，堪以認定。
  (二)查異議人為上開違規行為時，係騎乘重型機車，揆諸前揭說
    明，依法應為限制其騎乘重型機車之權利，即吊扣其普通重
    型機器腳踏車駕駛執照，惟異議人僅領有職業大貨車駕駛執
    照，並未有領有機車駕駛執照，此有交通部公路總局新竹區
    監理所桃園監理站97年10月14日竹監桃字第0970023391號函
    及函附汽車駕駛人螢幕列印、汽車駕駛人經歷證明書及機車
    駕駛人螢幕列印影本在卷可憑，雖汽車駕駛人取得高一級車
    類之駕駛資格者，應換發駕駛執照，並准其駕駛較低級車類
    之車輛，業如前述，然異議人於違規當時僅領有職業大貨車
    駕駛執照，依規定僅得駕駛小型車、輕型機器腳踏車，並未
    因此而得騎乘重型機車，是異議人所領有之職業大貨車駕駛
    執照並不得作為其騎乘重型機車之憑證，自不得因其無可作
    為騎乘重型機車憑證之駕駛執照可資吊扣，即吊扣其職業大
    貨車駕駛執照甚明。
五、綜上所述，異議人確有在上開時、地，因違反酒後騎乘機車
    致人受傷，經測試呼氣中酒精濃度超過規定標準之違規行為
    ，原處分機關依道路交通管理處罰條例第35條第1 項第1款
    規定，裁處異議人罰鍰15,000元，並施以道路交通安全講習
    ，核無違誤，異議人就此部分亦未表示不服。惟原處分機關
    未審酌前情，逕為裁處吊扣異議人職業大貨車駕駛執照24個
    月，即難認為允當，應認異議人此部分之異議為有理由，由
    本院將原處分關於吊扣異議人職業大貨車駕駛執照24個月部
    分撤銷，並自為裁定如主文所示，以資適法。
據上論斷，應依道路交通管理處罰條例第87條第2 項、道路交通
案件處理辦法第第20條，裁定如主文。
中    華    民    國    97    年    11    月    6     日
                        交通法庭  法  官  許雅婷
以上正本證明與原本無異。
如不服本裁定，應於裁定送達後5 日內向本院提出抗告狀。
                                  書記官  吳玉蘭
中    華    民    國    97    年    11    月    7     日


司法院資訊處製作；財團法人民間司法改革基金會備份。
